臺灣嘉義地方法院交通事件裁定　　　　 94年度交聲字第175號
原處分機關　交通部公路總局嘉義區監理所嘉義市監理站
異　議　人　甲○○
即受處分人
上列受處分人因違反道路交通管理處罰條例案件，對於原處分機
關即交通部公路總局嘉義區監理所嘉義市監理站中華民國94年8
月25日所為之處分 (嘉監義字第76-Z00000000號裁決書)聲明異
議，本院裁定如下：
    主  文
原處分撤銷。
甲○○汽車行駛於高速公路，而不遵管制之規定，處罰鍰新臺幣
千元。
甲○○汽車駕駛人，持逾期之駕駛執照駕車，處罰鍰新臺幣壹仟
捌佰元，併扣繳駕駛執照。
    理  由
一、原處分意旨略以：異議人甲○○所駕駛之BX－0451號自用小
    客車於民國九十四年六月十八日八時十三分許，行駛至國道
    四號東向五點五公里處，因超速行駛且持逾期駕駛執照駕車
    ，經警舉發，嗣經原處分機關認為異議人係違反道路交通管
    理處罰條例第三十三條第一項及二十二條第一項第六款，故
    以前開違規事實裁決異議人新台幣（下同）九千六百元、違
    規記點數1點並扣繳駕駛執照等情。
二、聲明異議意旨略以：（一）員警執法不當：事發當時舉發之
    員警將警車停在國道四號東向約五點五公里處，該處為一彎
    道地形，當時員警手持紅旗衝出路肩，意欲攔車，異議人飽
    受驚嚇，便急忙將車停靠在路肩，員警立於彎道執法顯然不
    當，且其攔車行為，亦有違行政院九十四年三月十六日院臺
    專字第○九四○○○九五九九號函文要求國道公路警察局應
    確實督促所屬，嚴禁員警執行勤務衝上車道攔檢情事發生。
    員警此舉不僅有違行政程序法誠實信用及比例原則。（二）
    國工局速限標示不當：標誌之設置目的，應在提供車輛駕駛
    人有關道路之警告、禁止等資訊；最高速限標誌應設在標誌
    或標線規定最高速限路段起點，然檢視現場情況下，從國道
    三號接國道四號，於中港系統交流道東行至神岡交流道，不
    僅閘道入口處並無設置任何速限標誌，且全線僅在東向三點
    九公里處彎道右側設立唯一速限警告標誌，且無任何速限標
    誌，該標誌之設立不僅位於彎道地形，且為一下坡路段，此
    等標誌實不易為用路人所見，況若有大貨車阻隔，更加不易
    見此速限標誌。（三）僅憑雷射測速，無法取信於民，而無
    任何照片佐證。（四）舉發員警既有上述情事，其採證不符
    誠實信用，其結果應屬無效。爰聲請撤銷原處分等情。
三、按汽車行駛於高速公路或設站管制之道路，而不遵管制之規
    定者，處汽車駕駛人新臺幣三千元以上六千元以下罰鍰；又
    汽車駕駛人，持逾期之駕駛執照駕車者，處銀元六百元以上
    一千二百元以下罰鍰，並禁止其駕駛，駕駛執照並應扣繳之
    ，道路交通管理處罰條例第三十三條第一項、第二十二條第
    一項第六款及第二項分別定有明文。本件異議人雖指陳舉發
    之員警突然衝入車道攔檢、標誌置放地點不當、雷射測速器
    無法取信於民及採證不符誠信原則等。然查：
  （一）按交通警員掣單舉發違反道路交通管理處罰條例所列違
　　　　規事實，本質上為行政處分，係公務員基於職務上權力
 　　　 ，依法就特定具體事件所為具有公法上效果之單方行政
        行為，基於公務員為公法上行為具有公信力之原則，該
        行政處分當可被推定為真正，其據以依法處分之事實認
        定亦為真正無誤，此與民事訴訟法第三百五十五條第一
        項規定：「文書依其程式及意旨得認作公文書者，推定
        其為真正」之情形相同，本此公信原則，乃立法者賦予
        行政機關制定違反道路交通事件統一裁罰標準及處理細
        則，使勤務警員得當機處分以達其維護交通秩序、安全
        之行政目的，反之，若謂公務員一切行政行為均需預留
        證據以證明真實，則國家行政勢必窒礙難行，據此，刑
        事訴訟法第一百五十九條之四第一款亦規定，公務員職
        務上製作之紀錄文書、證明文書如被提出於法院，用以
        證明文書所載事項真實者，除顯有不可信之情況下，亦
        得為證據，此乃因該等文書係公務員依其職權所為，與
        其責任、信譽攸關，若有錯誤、虛偽，公務員可能因此
        負擔刑事及行政責任，從而其正確性高，且該等文書經
        常處於可受公開檢查之狀態，設有錯誤，甚易發現而予
        及時糾正，故其真實性之保障較高，先予敘明。
  （二）本件異議人指稱舉發警員在高速行駛之公路上加以攔查
        一事，雖然現場攔查有其缺點，但並非可以全盤否定，
        其亦有優點，諸如：得以教育及警惕駕駛人作用、亦可
        間接警惕其他用路人、可兼顧行車秩序之整理及對現存
        之危險行為及時遏止，消弭車禍於未然等功能。本件據
        證人即執行警員黃金泉證稱：「今年六月十八日早上八
        點十三分，在國道四號東向五點五公里，當時異議人時
        速一百零三公里，我們是用雷射槍測到，該處限速九十
        公里，我們當場攔檢下來。」等語，足見異議人違規在
        先，且由卷內照片觀之，前開地點雖有彎道，但弧度不
        大，在該處值行勤務，並無不當，且依當時情形值勤警
        員可合理判斷是否有攔查之必要，而非一律不得攔查；
        又本件交通標誌之設置，在違規地點前方即東向三點九
        公里處即設有限速九十公里之標誌，且據證人即另一處
        理警員陳志賢證稱：「在四點一公里處亦設有雷達測速
        照相之告示牌。」等情，異議人駕車行經該處本應注意
        車速，何況國道四號公路除近交流道外，其餘全段均速
        限九十公里，異議人既使用該公路，自有注意並知悉該
        路段所規定時速之義務，並依規定行駛。至雷射測速器
        係以雷射光直接瞄準違規車輛測得該車車速。證人黃金
        泉亦證稱：「我們測速的時候，會先鎖定一部車而已，
        就不會受到其他車輛的干擾，當時我們就是鎖定異議人
        的車子。雷射槍的資料只能顯示在雷射槍螢幕上，我們
        當場有給異議人看。」等語，既然當場有將雷射測速器
        上所顯示的車速，供異議人觀看，則表示確有測得該車
        速，而且目前所用之雷射測速器均經臺灣臺北地方法院
        公證處認證，有認證書附卷可稽，其所測得之數據應可
        採信。
四、原處分機關依道路交通管理處罰條例第三十三條第一項及同
    條例第二十二條第一項第六款及第二項，而裁罰異議人九千
    六百元、違規記點數一點及吊銷其駕駛執照，自屬有據，然
    依道路交通管理處罰條例第六十三條第二項規定，依前條各
    條款，已受吊扣或吊銷駕駛執照處分者，不予記點。本件異
    議人之駕駛執照既依前開條例第二十二條第二項規定應予扣
    繳，則自無再予記點之適用，原處分機關仍予記點之處分，
    應有未洽，應由本院將原處分撤銷，併同駕照逾期部分，改
    諭知如主文所示之處分。
五、據上論斷，應依道路交通管理處罰條例第八十七條第二項、
    道路交通案件處理辦法第二十條，裁定如主文。
中　　華　　民　　國　　94　　年　　10　　月　　26　　日
                  交通法庭法　官　陳仁智
上列正本證明與原本無異。
如不服本裁定，應於裁定送達後5日內向本院提出抗告狀（應附
繕本）。
中　　華　　民　　國　　94　　年　　10　　月　　26　　日
                          書記官　李佳惠
